【裁判字號】    98,事聲,8
【裁判日期】    980623
【裁判案由】    消債聲明異議
【裁判全文】
臺灣高雄地方法院民事裁定               98年度事聲字第8號
異  議  人  遠東國際商業銀行
                      樓
法定代理人  甲○○
                      號
債  務  人  乙○○
上列異議人與債務人間消費者債務清理事件，異議人對於民國98
年5 月18日本院97年度司執消債更字第11號所為更生方案認可之
裁定提出異議，本裁定如下：
    主  文
異議駁回。
異議費用由異議人負擔。
    理  由
一、按消費者債務清理條例之制定，乃為使負債務之消費者得依
    本條例所定程序清理其債務，以調整其與債權人及其他利害
    關係人之權利義務關係，保障債權人之公平受償，謀求消費
    者經濟生活之更生，進而健全社會經濟之發展，消費者債務
    清理條例第1 條訂有明文。而債務人有虛報債務、隱匿財產
    ，或對於債權人中之一人或數人允許額外利益，情節重大，
    法院應不認可更生方案，消費者債務清理條例第63條第1 項
    亦有明文。
二、本件異議要旨略以：更生方案之條件是否公允，必須斟酌債
    務人之收入、積欠之緣由、生活支出，及所提更生方案是否
    使債權人受償金額不致過低等情，本件裁定認可之更生方案
    ，係認定債務人每月收入為新台幣（下同）36,000元，然未
    考慮債務人其它收入，譬如加班費及獎金，對債權人甚非公
    允，爰依法提出異議等語。
三、惟查，消費者債務清理條例之制定，乃為使負債務之消費者
    得依本條例所定程序清理其債務，保障債權人之公平受償，
    以謀求消費者經濟生活之更生，故除有第63條所定之情形外
    ，法院得斟酌裁量認可更生方案。爰審酌本院民國97年度司
    執消債更字第11號所認可之更生方案，債務人所積欠之無擔
    保及無優先權之債務總額為1,553,318 元，債務人平均每月
    收入為36,000元，每月個人必要開支除依內政部社會司所公
    布之97年度最低生活費9,829 元外，尚需支付房租費用4,00
    0 元及其父母之部分扶養費用5,000 元，平均月支出為18,
    829 元，可支配餘額僅為17,171元。但債務人所提更生案方
    案中已載明願每月清償17,500元，而在清償72個月後，全體
    債權人之債權已可受償逾8 成，再者異議人並未提出本件債
    務人有故意隱匿其收入或其收入確實明顯高於其陳報之金額
    等情，復參酌債務人所提出之更生方案，債務人已盡其最大
    之努力及誠信，且清償之金額已逾全數欠款之8 成，可認該
    清償方案之清償條件核屬公允、適當、可行，且無同條例第
    63條所定不應認可之消極事由存在。異議人雖主張上開更生
    方案未審酌債務人其它收入，對債權人非屬公允云云，然消
    費者債務清理條例訂立之目的，乃在於使陷於經濟上困境之
    消費者，得藉更生程序妥適調整其與債權人及其他利害關係
    人之權利義務關係，保障債權人之公平受償，並謀求消費者
    經濟生活之更生，而本院為保障債權人之公平受償，以謀求
    消費者經濟生活之更生，業已於認可更生方案之裁定理由中
    詳述本件並無不得認可更生方案之情形及本院認為更生條件
    應屬公允之理由，且本件更生方案亦無不公允之情事。是異
    議人執前詞指摘原裁定為不當，求予廢棄，為無理由，應予
    駁回。
中    華    民    國    98    年    6     月    23    日
                  民事第一庭  法    官  張茹棻
上為正本係照原本作成
如不服本裁定，應於裁定送達後10日內，以書狀向本院提出抗告
，並繳納抗告費新臺幣1 千元
中    華    民    國    98    年    6     月    23    日
                              書 記 官  黃美秀


司法院資訊處製作；財團法人民間司法改革基金會備份。
